【裁判字號】    92,訴,347
【裁判日期】    920429
【裁判案由】    毒品危害防制條例
【裁判全文】
臺灣臺北地方法院刑事判決                          九十二年度訴字第三四七號
    公  訴  人  臺灣臺北地方法院檢察署檢察官
    被      告  甲○○
右列被告因毒品危害防制條例案件，經檢察官提起公訴（九十二年度毒偵緝字第一九
、二一號），本院判決如左：
    主  文
甲○○連續施用第一級毒品，累犯，處有期徒刑拾月。
扣案如附表所示之海洛因貳包均沒收銷燬。
    事  實
一、甲○○前於民國七十八年間因肅清煙毒條例案件，經臺灣士林地方法院以七十八
    年度訴字第七六九號處有期徒刑五年六月，於八十二年四月十三日假釋出監，再
    於八十二年間假釋期間內，再因肅清煙毒條例案件，經臺灣高等法院以八十三年
    度上訴字第八四九號判決處有期徒刑五年確定，二案合併執行，至九十年十一月
    十日執行完畢。又前於八十六年七月間因施用第二級毒品安非他命案件，經臺灣
    臺北地方法院以八十七年度毒聲字第七八四號裁定送勒戒處所觀察、勒戒後，認
    有繼續施用毒品之傾向，再經同院以八十七年度毒聲字第九二六號裁定令入強制
    戒治、八十八年毒聲字第二五七號裁定停止強制戒治付保護管束，於八十八年九
    月十日期滿，經臺灣臺北地方法院檢察署檢察官於八十八年九月十日以八十八年
    度戒毒偵字第二八號不起訴處分確定。惟甲○○仍因心情不佳，無法順利尋得工
    作，手部舊疾復發，難以隱忍，竟又起施用第一級毒品海洛因之概括犯意，於前
    開不起訴處分確定後五年內，自九十年十二月上旬起至九十一年四月三日下午六
    時許，連續在臺北市○○○路四八七號二樓之二六住處，以將海洛因摻入香菸後
    吸食或以針筒注射之方式，施用第一級毒品海洛因，嗣先於九十一年一月二十一
    日下午四時三十分許（起訴書誤載為同年一月二十日下午），在臺北縣三重市臺
    北橋下；後於同年四月四日上午十時許，在臺北市○○○路四五巷五弄五號前，
    均為警臨檢盤查時，分別於甲○○身上扣得如附表所示之海洛因。
二、案經臺北縣政府警察局新莊分局、臺北市政府警察局大同分局報告臺灣臺北地方
    法院檢察署檢察官偵查起訴。
    理  由
一、訊據被告就於前揭時地施用第一級毒品海洛因一次乙節，於檢察官偵查中、本院
    審理時均自白不諱（見臺灣臺北地方法院檢察署九十一年度毒偵字第二五七五號
    卷第八頁背面、臺灣板橋地方法院檢察署九十一年度毒偵字第四九四號第四頁背
    面、第十七頁背面），並查：
  (一)將被告為警查獲時所採尿液，經送臺灣檢驗科技股份有限公司、臺灣尖端先進生
    技醫藥股份有限公司濫用藥物檢驗中心以酵素免疫分析法、氣相層析質譜儀分析
    法檢驗確認，結果認該尿液中呈鴉片、嗎啡陽性反應，此有臺灣鑑驗科股份有限
    公司九十一年二月二十七日ＣＺ00000000000號濫用藥物尿液檢驗報
    告、臺灣尖端生技醫藥股份有限公司九十一年八月十六日濫用藥物檢驗報告在卷
    可稽，是被告確有於驗尿前有施用海洛因等嗎啡類毒品。
  (二)又扣案如附表所示之白色粉末，經被告自承均係伊所有之海洛因等語，且經台北
    市政府警察局大同分局以聯勤二○四廠製造之煙毒品檢驗Ａ包試劑初步檢驗結果
    呈嗎啡、海洛因反應，再送法務部調查局以氣相層析質譜儀分析法、化學呈色法
    複驗，亦認係海洛因成分，此有台北市政府警察局大同分局九十一年四月四日查
    獲涉嫌毒品危害防制條例毒品初步檢驗報告單、法務部調查局九十一年三月十二
    日調科壹字第○六○○○六○一七號、九十一年六月十八日調科壹字第○二○○
    ○五三六二號檢驗通知書附卷可稽，足證扣案之物確為海洛因，屬毒品危害防制
    條例第二條第二項第一款所規定之第一級毒品。
  (三)復被告前因施用第二級毒品安非他命案件，經臺灣臺北地方法院以八十七年度毒
    聲字第七八四號裁定送勒戒處所觀察、勒戒後，認有繼續施用毒品之傾向，再經
    同院以八十七年度毒聲字第九二六號裁定令入強制戒治、八十八年毒聲字第二五
    七號裁定停止強制戒治付保護管束，於八十八年九月十日期滿，經臺灣臺北地方
    法院檢察署檢察官於八十八年九月十日以八十八年度戒毒偵字第二八號不起訴處
    分，於八十八年九月二十二日公告確定乙節，有上開裁定、不起訴處分書附卷可
    稽。被告於本件前揭時地再次施用第一級毒品海洛因之行為，係於前開不起訴處
    分後五年內又施用毒品，而經檢察官聲請由本院於九十二年一月十五日以九十二
    年度毒聲字第一○二號裁定令入強制戒治處所施以強制戒治等情，亦有上開裁定
    在卷可參。
  (四)是依上開卷附之各項文書、證物等補強證據已足資擔保被告於本院調查、審理中
    所為之上開任意性自白之真實性，按據刑事訴訟法第一百五十六條之規定，自得
    據被告前開任意性自白及各該補強證據，採信被告任意、真實之自白，認本件事
    證明確，被告犯行洵堪認定，應予依法論科。
二、核被告施用第一級毒品所為，核係犯毒品危害防制條例第十條第一項施用第一級
    毒品罪。又其持有第一級毒品海洛因之低度行為為施用之高度行為所吸用，不另
    論罪。其先後多次施用第一級毒品犯行，時間緊接，罪名與犯罪構成要件相同，
    顯係基於概括犯意為之，應依連續犯之規定論以一罪，並依法加重其刑。又被告
    前於七十八年間因肅清煙毒條例案件，經臺灣士林地方法院以七十八年度訴字第
    七六九號處有期徒刑五年六月，於八十二年四月十三日假釋出監，再於八十二年
    間假釋期間內，再因肅清煙毒條例案件，經臺灣高等法院以八十三年度上訴字第
    八四九號判決處有期徒刑五年確定，二案合併執行，至九十年十一月十日執行完
    畢，有臺灣高等法院檢察署刑案紀錄簡覆表附卷可按，未滿五年，再犯本件有期
    徒刑以上之罪，為累犯，應依刑法第四十七條法加重其刑。本院爰審酌海洛因雖
    然有良好的鎮痛效果，旦毒性極強，極易中毒，剛使用時會無法集中精神，但會
    感到快感；使用過量會導致急性中毒，產生昏睡、血壓降低、呼吸抑制等症狀，
    雖其鎮痛效果為嗎啡之四至八倍，但其毒性卻為嗎啡的十倍，目前世界各國都禁
    止製造也不於醫療使用；且海洛因具極高的成癮性，長期使用之後一旦停止會強
    烈地渴求此藥，並出現不安、流淚、易怒、身體捲曲、抽筋等症狀，戒解不易，
    乃經立法院於八十六年十月三十日三讀通過毒品危害防制條例，將其列為第一級
    毒品，該條例並於八十七年五月二十日公布，同年月二十二日生效，該條例對於
    施用毒品之被告改以治療、矯治為目的，非重在處罰，是被告違反本罪實係基於
    「病患性」行為，而對他人甚少損害，且被告於本院審理中表示強烈戒毒意願，
    再衡量其施用毒品及其施用時間之長短、此犯罪本質並無損害他人，且家中尚有
    妻小待撫等一切情狀，量處如主文所示之刑，以示懲儆。另查扣案如附表所示之
    海洛因，係屬毒品危害防制條例第一級毒品為違禁物，已如前述，爰依毒品危害
    防制條例第十八條第一項前段，宣告沒收、銷燬。
據上論斷，應依刑事訴訟法第二百九十九條第一項前段，毒品危害防制條例第十條第
一項、第十八條第一項前段，刑法第十一條前段、第五十六條、第四十七條，判決如
主文。
中      華      民      國    九十二    年      四      月    二十九    日
                                      臺灣臺北地方法院刑事第三庭
                                          法  官  郭惠玲
右正本證明與原本無異。
如不服本判決，應於判決送達後十日內，向本院提出上訴狀。
                                          書記官  陳  懿
中    華    民    國      九十二      年      四      月     二十九   日
附錄本案論罪科刑法條全文：
毒品危害防制條例第十條
施用第一級毒品者，處六月以上五年以下有期徒刑。
施用第二級毒品者，處三年以下有期徒刑。
附表：
┌──┬───┬─────┬────────┬─────────────┐
│編號│海洛因│淨重(公克)│贓證物品清單    │附註                      │
│    │      ├─────┤                │                          │
│    │數  量│包裝重    │                │                          │
├──┼───┼─────┼────────┼─────────────┤
│一  │壹包  │零點零伍  │臺灣板橋地方法院│原經臺北縣警察局新莊分局鑑│
│    │      ├─────┤檢察署九十一年度│驗淨重○‧一五公克，然載送│
│    │      │零點壹玖  │煙保管字第一二○│法務部調查局扣除包裝後秤重│
│    │      │          │號              │，如前揭所示。            │
├──┼───┼─────┼────────┼─────────────┤
│二  │壹包  │零點伍零  │臺灣臺北地方法院│原經台北市政府警察局大同分│
│    │      ├─────┤檢察署九十一年度│局鑑驗毛重○‧七公克、淨重│
│    │      │零點壹捌  │青保管字第二三四│○‧五公克，然再送法務部調│
│    │      │          │號              │查局扣除包裝後秤重，如前揭│
│    │      │          │                │所示。                    │
├──┴───┴─────┴────────┴─────────────┤
│＊考量氣候潮塵等因素，上開物品均採用最近時之秤重即法務部調查局之認定。│
└───────────────────────────────────┘


司法院資訊處製作；財團法人民間司法改革基金會備份。
